臺灣桃園地方法院刑事判決　　　　　　　 94年度訴字第708號
公　訴　人　臺灣桃園地方法院檢察署檢察官
被　　　告　戌○○
　　　　　　亥○○
前二人共同
選任辯護人　繆　　璁律師
被　　　告　卯○○
　　　　　　午○○
前二人共同
選任辯護人　林雯澤律師
被　　　告　癸○○
選任辯護人　陳明輝律師
被　　　告　丙○○
　　　　　　巳○○
　　　　　　黃○○
　　　　　　壬○○
上列被告因詐欺等案件，經檢察官追加起訴（九十三年度偵字第
六五六九號），本院判決如下：
    主  文
臺灣桃園地方法院檢察署檢察官於九十四年十一月三十日以九十
三年度偵字第六五六九號之追加起訴被告戌○○、亥○○、丙○○、卯○○、午○○、癸○○、巳○○、黃○○及壬○○部分公
訴不受理。
    理  由
一、按起訴之程序違背規定者，應諭知不受理之判決，並得不經
    言詞辯論為之，刑事訴訟法第三百零三條第一款、第三百零
    七條分別定有明文。按於第一審言詞辦論終結前，得就與本
    案相牽連之犯罪或本罪之誣告罪，追加起訴，此同法第二百
    六十五條第一項定有明文。是得追加起訴者限於本案相牽連
    之犯罪或本罪之誣告罪，若非上開情形而追加起訴，該追加
    起訴自屬不合法。所謂「本案相牽連之犯罪」，乃指與已經
    起訴之案件，有刑事訴訟法第七條所定之下列四款情形之一
    者：(一)一人犯數罪者。(二)數人共犯一罪或數罪者。(三)
    數人同時在同一處所各別犯罪者。(四)犯與本罪有關係之藏
    匿人犯、湮滅證據、偽證、贓物各罪者。而所謂與本案有「
    數人共犯一罪或數罪」關係者，需所追加起訴之被告與「已
    經起訴之被告」共犯一罪或數罪始足當之，若非與「已經起
    訴之被告」共犯一罪或數罪之人，即不合上開要件，不得准
    予追加，否則無疑使訴訟無限擴張，有損訴訟迅速之要求。
二、本件追加起訴意旨略以：
  (一)緣高鐵桃園車站特定區區段徵收公共工程計分為四標，各標
    工程均包含：整地、道路、雨水下水道、共同管道、橋樑及
    代辦自來水、電力、電信、瓦斯、資訊管路等分項工程，由
    內政部負責督導，內政部土地重劃工程局（下稱重劃局）負
    責發包與監造。其中第一標工程（以下稱高鐵第一標）由今
    大營造有限公司（下稱：今大公司）承包，陳德欽為今大營
    造有限公司之負責人，土石方工程則轉包予振鑫實業有限公
    司亥○○，而本件第一標今大公司依內政部函頒營建剩餘土
    石方處理方案相關規定，申報收容處理表土清理工程場所為
    雲林縣之東緯土石方資源堆置場，清運申報數量包含房屋廢
    方挖除及運棄一萬零二百九十九立方公尺，表土清理六萬七
    千九百三十立方公尺，及既有道路瀝青挖除運棄一千七百半
    四立方公尺，共計為八萬零十三立方公尺，清運期間自九十
    年十一月二十四日至九十三年一月十七日止，然被告戌○○
    、亥○○非但未將上開表土清運等依上開施工規範載往申報
    備查即負責人為被告丙○○之東緯土石方資源堆置處理，而
    係將上開施工規範相關要求所產出之土石方暫堆置於現址，
    被告戌○○、亥○○、丙○○共同基於意圖為自己不法所有
    之犯意聯絡，共同偽造用以證明土石方均已由司機等人運至
    上開棄土場之「運棄四聯單」，並持以向重劃局詐領新臺幣
    三千六百十九萬元，此部分涉犯刑法第二百十六條、二百十
    條之行使偽造私文書及刑法第三百三十九條第一項之詐欺取
    財罪嫌等語。
  (二)而上開高鐵桃園車站特定區區段徵收公共工程第三標工程（
    以下稱高鐵第三標）係由新亞建設開發股份有限公司承攬，
    午○○、卯○○則分為別前後任工地主任，土石方工程則轉
    包予萬芳企業社之癸○○負責，本件第三標新亞建設開發股
    份有限公司依內政部函頒營建剩餘土石方處理方案相關規定
    ，申報收容處理表土清理工程場所為雲林縣建箇建設開發有
    限公司棄土場及樺江砂石棄土場，清運申報數量包含房屋廢
    方挖除及運棄二萬五千三百四十四立方公尺、表土清理十三
    萬三千零二十七立方公尺及既有道路瀝青挖除運棄三千四百
    六十六立方公尺，共計為十六萬一千八百三十七立方公尺）
    清運期間自九十一年一月八日至九十一年四月十六日止，然
    被告午○○、癸○○非但未將上開表土清運等依上開施工規
    範載往申報備查即負責人為被告巳○○、黃○○之建箇建設
    開發有限公司棄土場及負責人為被告壬○○之樺江砂石場處
    理，而係將上開施工規範相關要求所產出之土石方暫堆置於
    現址，被告午○○、癸○○、巳○○、黃○○、壬○○共同
    基於意圖為自己不法所有之犯意聯絡，共同偽造用以證明土
    石方均已由司機等人運至上開棄土場之「運棄四聯單」，並
    持以向重劃局詐領新臺幣六千零六十萬元，此部分涉犯刑法
    第二百十六條、二百十條之行使偽造私文書及刑法第三百三
    十九條第一項之詐欺取財罪嫌等語。
 (三) 另新亞建設開發股份有限公司向重劃局申報擬向鏞吉砂石場
    購入適用土石，惟被告卯○○事後經由被告己○○、庚○○
    之居間，將臺北市政府捷運工程局東區工程處位於臺北市內
    湖重劃區濱江國中新建工程原應載往基隆大水窟及新竹建潮
    司之土石方，違反剩餘土石方要點之內容，竟基於意圖為自
    己不法所有之犯意，擅將上開剩餘土石方逕載往本件第三標
    現場傾倒。而第三標被告卯○○明知所須外購之土石方業已
    由上開臺北市政府公共工程之剩餘土石方供給，竟仍偽造外
    購土石合約及運棄四聯單，表明第三標之土石係來自鏞吉砂
    石場之不實事實，再持合約及運棄四聯單向重劃局詐領外購
    土石款項，此部分涉犯刑法第二百十六條、二百十條之行使
    偽造私文書及刑法第三百三十九條第一項之詐欺取財罪嫌等
    語。
三、本件檢察官並未說明追加起訴部分與本案現審理中案號為九
    十四年度訴字第七○八號被告戊○○、己○○、庚○○、辛○○、子○○、丑○○、辰○○、酉○○、地○○、Ａ○○
    、Ｂ○○、甲○○、乙○○、丁○○、寅○○、未○○、申
    ○○、天○○、宇○○、玄○○違反廢棄物清理法等案件（
    下稱為「本訴」），係符何刑事訴訟法第七條所定四款中之
    何事由而追加起訴部分。本院茲就追加起訴部分與本案是否
    具備刑事訴訟法第七條所定之相牽連案件之關係，說明如下
    ：
  (一)高鐵第一標部分：
  １本件高鐵第一標被告係戌○○、亥○○、丙○○，要與本案
    之被告均無涉；而檢察官起訴被告戌○○、亥○○、丙○○
    之犯罪事實為明知高鐵第一標工地申報表土清運地點為雲林
    縣「東緯土石方資源堆置場」，被告戌○○、亥○○、丙○○實際上並未依規將表土運送至東緯土石方資源堆置場，然
    竟偽造運棄四聯單以示其等有將土石運送至東緯土石方資源
    堆置場，並據以向重劃局詐領清運費用，此實與本案之犯罪
    事實全然無涉，是追加起訴部分與本案部分要無刑事訴訟法
    第七條第一、二款規定之情形。
  ２而就追加起訴部分與本案部分是否具備刑事訴訟法第七條第
    四款之「數人同時於同一處所各別犯罪」要件部分：
  (1)雖本件追加起訴被告戌○○、亥○○係高鐵第一標工程表土
    清運業者，而本案被告辛○○、子○○、丑○○、辰○○、
    Ａ○○、Ｂ○○及被告地○○、陳烔中、戊○○、己○○、
    庚○○則分係高鐵第二標及高鐵第四標工程之承包業者，然
    高鐵各標工程均有其特定範圍，第一標工程北以計畫區北側
    界，西以洽溪右岸為界，東至老街溪左岸，南以文高北側部
    分道路為界，含四號及五號橋樑，面積約七十一點一六公傾
    ，而第二標工程則北臨第一標南側、西以洽溪右岸為界，東
    至老街溪左岸，南至計畫區北側界，面積約為七十六點二一
    公頃，另第四標工程係北與第三標緊臨，西至老街溪右岸為
    界，東至新街溪左岸，南以都市計畫南側為界，面積為一百
    三十四公頃，此有內政部土地重劃工程函為憑，是足徵高鐵
    各標工程並未有重疊，且各標工程範圍明確，面積又均高達
    數十公頃，況依內政部土地重劃局職員證人宙○○於本案審
    理時亦證稱：各標工程均有其各個之出入門以為管制，是自
    難認高鐵第一標工程範圍與第二、四標之工程範圍係屬刑事
    訴訟法第七條第三款所定之「同一處所」。
  (2)且刑事訴訟法第七條第三款係規定數人「同時」於同一處所
    各別犯罪，惟檢察官就追加起訴高鐵第一標之被告戌○○、
    亥○○、丙○○部分，並未載明犯罪時間為何，是本院實無
    從得知，檢察官追加起訴皮告戌○○、亥○○及丙○○部分
    是否與檢察官所起訴本案部分為「同時」犯罪，而依卷附之
    高鐵第一標工程之棄土計劃書所載施工日期為九十年九月五
    日及十二月三十日及九十一年六月十五日至七月十五日，此
    亦與檢察官起訴本案部分時間不同（原起訴書雖亦未記載高
    鐵第二、四標被告盜採砂石及回填廢棄土之犯罪時間，然業
    經蒞庭檢察官補正高鐵第二標被告辛○○、子○○、丑○○
    、辰○○、Ａ○○、Ｂ○○犯罪時間為九十一年九月至九十
    二年三、四月間，而高鐵第四標被告戊○○、己○○、庚○○、陳炯忠、地○○之犯罪時間為九十一年七月至九十二年
    四月間，詳見本院九十五年三月二日及九十五年三月九日之
    準備程序筆錄）。
  ３綜上所述，本件檢察官追加起訴被告戌○○、亥○○、丙○○部分，要與本案部分無刑事訴訟法第七條所訂之「與本案
    相牽連案件」之關係，是檢察官追加起訴被告戌○○、亥○○、丙○○部分，於法自有不合。
  (二)高鐵第三標部分：
  １本件檢察官追加起訴高鐵第三標之被告係卯○○、午○○、
    癸○○、巳○○、黃○○、壬○○，均非本案被告，故顯非
    屬刑事訴訟法第七條第一款所定之一人犯數罪之要件。
  ２而檢察官追加起訴被告午○○、癸○○、巳○○、黃○○、
    壬○○之犯罪事實為：被告午○○、癸○○明知為明知高鐵
    第三標工地申報表土清運地點為雲林縣「建箇建設開發有限
    公司」及「樺江砂石棄土場」，詎被告癸○○、午○○竟未
    依規將表土運送至建箇建設開發有限公司、樺江砂石棄土場
    ，而係與建箇建設開發有限公司之負責人即被告張修城、黃
    ○○及樺江砂石棄土場之負責人壬○○共同偽造運棄四聯單
    以示其等有將土石運送至上開棄土場，並據以向重劃局詐領
    清運費用，然此部分之犯罪事實與本案之犯罪事實亦全然無
    涉。
  ３檢察官另追加起訴被告卯○○本係向重劃局申報擬向桃園縣
    鏞吉砂石場購入適用土石，然其竟未為之，而係經由被告己○○、庚○○之居間，將臺北市政府捷運工程局東區工程處
    位於臺北市內湖重劃區濱江國中新建工程原應載往基隆大水
    窟及新竹建潮公司之土石方，違反剩餘土石方要點之內容，
    擅將上開土石傾倒至高鐵第三標工地，復偽造運棄四聯單，
    表明確有向鏞吉砂石場購買土石以詐領外購土石款項部分：
  (1)此部分檢察官係以被告庚○○與己○○除有提供高鐵第二、
    四標工地予臺北市內湖重劃區濱江國中新建工程土石載運業
    者傾倒土石外，亦有提供（居間）高鐵第三標之工地供臺北
    市內湖重劃區濱江國中新建工程土石載運業者傾倒砂石，被
    告卯○○既與其等配合，係認被告卯○○提供第三標土地供
    上開業者傾倒砂石部分與被告庚○○、己○○已起訴之違反
    廢棄物清理法部分有數人共犯一罪之關係，此由檢察官於事
    實內註明有關廢棄物清理法部分業已提起公訴即可得知，然
    此實建立於檢察官本訴部分有起訴被告庚○○、己○○提供
    高鐵第三標工地予臺北市內湖重劃區濱江國中新建工程之砂
    石傾倒業者傾倒始成立，惟就本件本訴部分，檢察官僅起訴
    被告己○○、庚○○有提供高鐵第二、四標工地予臺北市內
    湖重劃區濱江國中新建工程之砂石傾倒業者傾倒土石，並未
    起訴被告己○○、庚○○亦有提供（或居間）高鐵第三標工
    地予臺北市內湖重劃區濱江國中新建工程之砂石傾倒業者傾
    倒土石，此有本案起訴書一份在卷足憑，是檢察官本訴部分
    既未起訴被告己○○、庚○○有提供高鐵第三標土地與他人
    傾倒土石之犯罪事實，顯然並未就被告己○○、庚○○提供
    （或居間）高鐵第三標土地予臺北市內湖重劃區濱江國中新
    建工程之砂石傾倒業者傾倒之部分提及公訴，且檢察官於本
    件追加起訴書內，亦未追加被告己○○、庚○○另有提供高
    第三標土地予臺北市內湖重劃區濱江國中新建工程之砂石傾
    倒業者傾倒土石之犯罪事實，此由檢察官對此部分亦未提出
    任何證據即可得知，是檢察官追加起訴高鐵第三標被告卯○○前揭犯罪事實部分，自與本訴部分無刑事訴訟法第七條第
    二款所定之數人共犯一罪之關係。
  (2)另就檢察官追加起訴被告卯○○有偽造運棄四聯單以向重劃
    局詐領外購土石費用部分，此部分之犯罪事實與本訴之犯罪
    事實全然無關，檢察官亦未說明追加起訴被告卯○○此部分
    之犯罪事實與本案任一被告有何關連，是追告起訴被告卯○○此部分亦與刑事訴訟去第七條第一、二款所定要件有間。
  ４而就追加起訴部分與本案部分是否具備刑事訴訟法第七條第
    四款之「數人同時於同一處所各別犯罪」要件部分：
  (1)雖本件追加起訴被告卯○○、午○○、癸○○係承作高鐵第
    三標工程之人者，而本案被告辛○○、子○○、丑○○、辰
    ○○、Ａ○○、Ｂ○○及被告地○○、陳烔中、戊○○、己○○、庚○○則分係高鐵第二標及高鐵第四標工程之承包業
    者，然高鐵各標工程均有其特定範圍，第二標工程則北臨第
    一標南側、西以洽溪右岸為界，東至老街溪左岸，南至計畫
    區北側界，面積約為七十六點二一公頃，第三標工程北以計
    畫區北側為界，西至老街溪右岸為界，東至新街溪左岸，南
    以十九、五、九號計劃道路北側及二號計畫道路西側為界，
    面積約一百四十一點四八公頃，另第四標工程係北與第三標
    緊臨，西至老街溪右岸為界，東至新街溪左岸，南以都市計
    畫南側為界，面積為一百三十四公頃，此有內政部土地重劃
    工程函為憑，是足徵高鐵各標工程並未有重疊，且各標工程
    範圍明確，面積又均高達數十公頃，況依內政部土地重劃局
    職員證人宙○○於本案審理時亦證稱：各標工程均有其各個
    之出入門以為管制，是高鐵每一工程均有其獨立且特定之區
    塊，是自難認高鐵第三標工程範圍與第二、四標之工程範圍
    係屬刑事訴訟法第七條第三款所定之「同一處所」。
  (2)況且刑事訴訟法第七條第三款係規定數人「同時」於同一處
    所各別犯罪，惟檢察官就追加起訴高鐵第三標之被告卯○○
    、午○○、癸○○、巳○○、黃○○及壬○○部分，並未載
    明犯罪時間為何，是實乏證據證明檢察官追加起訴被告卯○○、午○○、癸○○、巳○○、黃○○及壬○○部分與檢察
    官所起訴本案部分為「同時」犯罪。
  ５綜上所述，本件檢察官追加起訴被告卯○○、午○○、癸○○、巳○○、黃○○及壬○○部分，要與本案部分無刑事訴
    訟法第七條所訂之「與本案相牽連案件」之關係，是檢察官
    追加起訴被告卯○○、午○○、癸○○、巳○○、黃○○及
    壬○○部分，於法自有不合。
四、綜上所述，本件檢察官之追加起訴被告戌○○、亥○○、丙○○、卯○○、午○○、癸○○、巳○○、黃○○及壬○○
    部分與本訴部分，並無刑事訴訟法第二百六十五條第一項得
    追加起訴之關係，是本件檢察官追加起訴並不合法，揆諸首
    揭說明，應依刑事訴訟法第三百零三條第一款之規定，諭知
    公訴不受理之判決，並不經言詞辯論為之。
據上論斷，應依刑事訴訟法第三百零三條第一款、第三百零七條
判決如主文。
中　　華　　民　　國　　96　　年　　7 　　月　　10　　日
                        臺灣桃園地方法院刑事第十庭
                                審判長法  官  江德民
                                      法  官  許炎灶
                                      法  官  柯姿佐
上正本證明與原本無異。如不服本判決，應於判決送達後10日內
向本院提出上訴狀（應附繕本），上訴於臺灣高等法院。
                                      書記官  蔡紫凌
中　　華　　民　　國　　96　　年　　7 　　月　　17　　日
